臺灣臺中地方法院刑事判決　　　　　　　　　　　　　　九十年度自字第八二號
　　自　訴　人　甲○○○
　　自訴代理人　林龍司律師
　　被　　　告　乙○○
　　選任辯護人　溫文昌
右列被告因詐欺案件，經自訴人提起自訴，本院判決如左：
    主  文
乙○○無罪。
    理  由
一、自訴意旨略以：被告乙○○見自訴人老嫗可欺，竟鼓其如簧之舌，意圖為自己不
    法之所有，於民國八十九年八、九月間向自訴人佯稱現電子事業可期，其欲投資
    該事業，獲利必豐，現亟需資金周轉，如自訴人借予資金，保證屆期絕對償還，
    使自訴人不疑其偽，至九十年三月間陸續共向自訴人借款新台幣（以下同）三千
    五百萬元，有其所簽交自訴人收執之本票十一張可稽，而自訴人所借給之款項，
    有部分交付現金，有部分前往臺中市第九信用合作社匯款至被告在臺中市第一信
    用合作社惠來分社所設00000000000000帳戶內。詎被告詐得自訴
    人上開鉅款後，竟藉故遲遲不還，且於九十年六月中旬後即避不見面，使自訴人
    催討無門，損失至鉅，始知受騙，是其自始即有詐取自訴人錢財之意圖甚明，因
    認被告涉有刑法第三百三十九條第一項之詐欺罪嫌云云。
二、按犯罪事實應依證據認定之，無證據不得推定其犯罪事實，不能證明被告犯罪或
    其行為不罰者應諭知無罪之判決，刑事訴訟法第一百五十四條、第三百零一條第
    一項定有明文。又刑法第三百三十九條第一項詐欺罪之成立，須以意圖為自己或
    第三人不法之所有，以詐術使人將本人之物或第三人之物交付者，始足當之，苟
    無不法所有之意圖或未施詐術致令陷於錯誤而使人將本人之物或第三人之物交付
    者，即與該條項之要件不合，要難令負該條項之詐欺罪責，此觀該條項之規定自
    明。至於民事債務當事人間，若有未依債務本旨履行給付之情形，在一般社會經
    驗而言，原因非一；其因不可歸責之事由致無法給付，或因合法得對抗他造主張
    抗辯而拒絕給付，甚至債之關係成立後，始行惡意遲延給付，皆有可能，非必出
    於自始無意給付之詐欺犯罪一端；又刑事被告依法不負自證無罪之義務，故在別
    無積極證據之情形下，自難違反刑事訴訟法第一百五十四條之規定，以被告單純
    債務不履行之狀態，推定被告自始即有不法所有之意圖而施用詐術。再者，刑事
    訴訟制度受「倘有懷疑，則從被告之利益為解釋」、「被告應被推定為無罪」原
    則所支配，故得為訴訟上證明者，無論為直接或間接證據，須客觀上於吾人一般
    社會生活經驗均不致有所懷疑，而達於確信之程度者，且除認定被告犯罪之外，
    無從本於同一事證為其他有利於被告之合理推斷，始可據為有罪之認定，倘其證
    明尚未達於確信之程度，而有合理可疑存在時，即難據對被告為不利之認定，換
    言之，在「法律判斷」上，即不能為被告有罪之認定。
二、訊據被告乙○○堅決否認有何詐欺之犯行，辯稱：伊雖認識自訴人甲○○○，但
    沒有向她借過錢，伊需要錢的時候都是向伊同學賴肇邦（即丙○○）借，本票也
    都是開給賴肇邦，賴肇邦曾對伊說錢是向自訴人借的。伊自八十八年六月左右開
    始向賴肇邦借錢，都是陸陸續續借的，最後一次借是在九十年三、四月間，伊於
    九十年六月份以前都有付利息，以前借的錢也有清償，總計還了約一億多元，都
    是還現金或是匯到賴肇邦指定之「李素卿」帳戶。伊於九十年六月份因週轉困難
    ，一時無法清償，但有向賴肇邦請求延期，但賴肇邦未答應等語。經查，證人丙
    ○○（原名賴肇邦）於九十年十二月二十六日到庭證稱：伊自八十八年六、七月
    起幫被告向自訴人借錢，由被告開本票，伊再拿他開的本票向自訴人借錢。最後
    一次是在九十年三月九日。借錢的次數很多，已記不清楚，以前借錢的都有還，
    伊有指定被告將款項匯至第九信用合作社崇德分社李素卿之帳戶。被告不曾直接
    向自訴人借過錢，伊沒有問過被告借錢的用途，因為伊跟被告相識多年，也很瞭
    解被告家的財務狀況，伊和自訴人有合開公司十幾年幫人家蓋房子，自訴人是信
    任伊，才會借錢給被告，自訴人有問被告借錢的用途和清償的能力，伊有向自訴
    人說被告家有資力可以清償借款。伊本人也有借錢給被告，被告現未清償之三千
    五百萬元中，大約有一千五百萬元是伊拿出來的，被告於九十年六月十五日時用
    電話跟伊說要到南部去處理事情，後來電話有打通，但是被告不接，後來被告的
    大哥大就停用了。伊有時候匯款至被告於第一信用合作社惠來分社之戶頭，有時
    候至合作社拿錢給被告，借錢的時候是伊信任被告，伊向被告催討，被告本來答
    應要還錢，但是後來沒有還等語。又自訴人於本院九十年十二月十二日審理時亦
    自承：伊是與賴肇邦（即丙○○）一起借款給被告，伊以前借給被告的錢，被告
    有還，伊告的是被告沒有還的部分等語，經核與證人丙○○之證言相符，足認丙
    ○○所言應屬非虛。又證人丙○○係將借款匯至被告於前臺中市第一信用合作社
    惠來分社（現為合作金庫銀行惠來分行）帳號00000000000000號
    帳戶內，被告則係將利息及所還款項匯至案外人李素卿於前臺中市第九信用合作
    社崇德分社（現為合作金庫銀行崇德分行）活存帳號000000000000
    0之八帳戶內，此有合作金庫銀行惠來分行九十年十二月二十日合金惠來字第０
    八九七號函、合作金庫銀行崇德分行九十年十二月二十日合金崇德字第０八九
    八號函所檢送之往來帳卡明細表各一份在卷可稽，且前開往來紀錄亦為自訴人之
    代理人所不否認，且自訴人之代理人於本院九十一年一月十六日審理時陳述：被
    告以前借款都有還，但是自九十年六月以後就未償還，雙方協調後已經誤會冰釋
    ，也知道被告有償還的意願。綜上所述，被告既自八十八年六月間即開始向自訴
    人及證人丙○○借款，且由證人丙○○之證述可知，被告未曾直接向自訴人借款
    ，自訴人之所以借款給被告純係因證人丙○○與被告間朋友之情誼及信任關係，
    是難認被告於借款之初有何施用詐術之行為，再者，被告自承其自九十年六月份
    以後即無力清償，但有請求延期，證人丙○○亦為相同之證述，揆諸前揭說明，
    被告固有未依債務本旨履行給付之情形，然其係在債之關係成立後，始行遲延給
    付，難以憑此推認其有何不法所有之意圖，此外本件亦別無積極證據足證被告自
    始即有不法所有之意圖而施用詐術，其行為與刑法詐欺罪之構成要件自屬有間，
    揆諸首開說明，本件不能證明被告犯詐欺罪，爰依法為被告無罪之判決。
據上論斷，應依刑事訴訟法第三百四十三條、第三百零一條第一項，判決如主文。
中      華      民      國      九十一      年      一    月    三十    日
                                        法  官    陳  慧  珊
右正本證明與原本無異。
如不服本判決，應於送達後十日內向本院提出上訴狀 （須附繕本） ，上訴於台灣高等
法院台中分院。
                                        書記官
中      華      民      國      九十一      年      一    月    三十    日
